【裁判字號】    88,訴,811
【裁判日期】    890411
【裁判案由】    公共危險
【裁判全文】
臺灣臺北地方法院刑事判決                          八十八年度訴字第八一一號
    公  訴  人  臺灣臺北地方法院檢察署檢察官
    被      告  丙○○
    指定辯護人  甲○公設辯護人
右列被告因公共危險案件，經檢察官提起公訴（八十八年度偵字第八七四○號）及移
送併辦（八十八年度偵字第一二九四二號），甲○判決如左：
    主  文
丙○○連續放火燒燬現供人使用之住宅，未遂，累犯，處有期徒刑肆年陸月。
    事  實
一、丙○○前曾於民國八十六年間因違反麻醉藥品管理條例案件，經台灣台北地法院
    八十五年度易字第六七九七號判處有期徒刑十月，於八十六年十一月十日執行完
    畢，猶不知悔改，經常與父母因戒用毒品、規勸工作作息等事發生爭執而產生怨
    懟，又對父母常因小事報警處理心生不滿，遂基於縱火燒燬住宅之概括犯意：
  (一)先於八十八年三月二十六日下午七時許，在台北市○○路○段七六巷三十號二樓
    周家使用居住之租賃處，以打火機點燃兄長周基隆臥室內之棉被，發生燃燒，燒
    及周基隆房內之家具、桌椅、床等物品（毀損部分未據告訴）。幸迅為父親丁○
    ○發覺有異，報警撲滅，該住宅之整體結構及其他處所始均保持完好，未生燒燬
    住宅之巨災。
  (二)後又於八十八年六月四日下午八時許，在上揭周宅租賃處，開啟屋內瓦斯開關，
    任由瓦斯外洩充滿房屋，手持打火機欲行點燃火流之際，即為丁○○發覺氣味有
    異，報警阻止，未產生火災。
二、案經被害人丁○○訴請臺北縣警察局文山第一分局移送台灣台北地方法院檢察署
    檢察官偵查起訴及移送併辦。
    理  由
一、訊據被告丙○○就於前揭(一)時地先以打火機點燃屋內棉被著火，產生火災，燒燬
    部分家具後，又於前揭(二)時地，外洩瓦斯，欲以打火機點火之事實，於甲○審理
    時均自白不諱：
  (一)又經證人即被告之父丁○○指述歷歷，核與證人即鄰居戊○○證述情節大致相合
    。又現場處理員警黃明得證述：「（問：六月四日現場情形如何？）我們到十一
    共四位警員，消防隊的人也來了，由消防隊的人先入屋內，勁道房間看到被告一
    手拿瓦斯桶，一手拿打火機，正要點燃，而且有聽到瓦斯噴出的『嘶嘶』聲音，
    那消防隊就往他身上灑水，讓他不能打火，我們過去搶瓦斯，把他制服後帶回隊
    上」（見甲○八十八年八月五日）等語無訛，此外尚有台北市政府消防局火災原
    因調查報告書、現場照片附卷可稽，均足為被告任意性自白之補強證據，堪證被
    告自白之真實，可信為真。
  (二)復經甲○委託國立台灣大學醫學院附設醫院就被告丙○○之精神狀況為鑑定，結
    果認：(1)身體及神經學檢查：無重大異常發現；(2)腦波檢查：無異常腦波；(3)心
    理測驗顯示上非混論之精神反應，但有病態存在，性格存有反社會之特性，情緒
    未有良好控制；(4)精神狀態檢查：由安非他命引發之精神病目前於緩解中，
    有酒精、安非他命等多重物質濫用之情形，有反社會性人格違常；(5)結論：被
    告對於犯案細節無法仔細苗是，且對於事發行為之敘述每多矛盾之處，一併考量
    筆錄記載，被告三月二十六日雖無吸食安非他命，而有喝酒，但無酒精中毒（如
    腳步不穩、口齒不清等）之行為表現，故可排除事發乃受此等物質作用影響。雖
    被告之前有果安非他命所致精神病之病史，且被告堅稱犯案當日有些許幻聽經驗
    ，然對其經驗之詳細內容則無描述，尚難稱之已至精神並狀態，又被告曾經言及
    與父親有口角爭執，故其行為應為其人格與環境交互影響下之結果，其犯行當時
    對外界知覺、理會及判斷能力並無明顯受損，並未達到精神耗弱或心神喪失之程
    度等情，此有該院八十九年三月十日校附醫精字第○○五五八二號函及所附鑑
    定報告書在卷可查，是被告雖曾於八十一年間同因放火燒燬他物案曾往某醫院（
    詳細醫院名稱被告已不復記憶）僅行精神鑑定，後此案被判無罪，然當被告移往
    草屯分監時，精神異常症狀即告消失，行為當時並無精神耗弱或心神喪失之情狀
    。故以打火機點火燃燒屋內棉被後放置不顧、洩放瓦斯後以打火機引燃火種起火
    ，極易迅速延燒至屋內易燃物品，若無人及時搶救，甚有可能終至整個住宅、獲
    致該住宅所處之整棟樓房皆起火燃燒焚燬，應為一般人所可預見者，被告深為具
    有常識之成年人，竟不顧此一危險，仍執意投擲汽油瓶、予以點燃，放火燃燒，
    則其於著手放火之際，顯已有縱火燃燒上開住宅之決意，至為灼然。
  (三)綜上，本件事證明確，被告犯行洵堪認定，應予依法論科。
二、上開為被告縱火之住宅，係供證人丁○○一家人平日居住使用之住處，為被告所
    明知，經被告及證人丁○○分別於警訊及偵審中供明在卷，為現供人使用居住之
    住宅；又被告於事實欄(一)放火之行為，僅燒及屋內之桌椅、床鋪、家具受波及，
    住宅之整體結構未損，未喪失住宅之效用等情，亦據證人丁○○、現場鑑識人員
    乙○○證述在卷，故被告之縱火燒燬該住宅之行為尚屬未遂；於事實欄(二)放瓦斯
    欲以打火機點燃屋內家具之行為，因已著手放洩瓦斯，僅尚未點燃火流即遭阻止
    ，亦尚屬未遂。核被告丙○○二次放火燒燬自家住宅之行為，係犯刑法第一百七
    十三條第一項、第三項之放火燒燬現供人使用之住宅未遂罪。其先後二次犯行，
    時間緊密，犯意概括，所犯構成要件相同，應依刑法第五十六條之規定，以一罪
    論，並加重其刑。另被告丙○○於八十八年六月四日所為之放火燒燬同址住宅未
    遂之犯行，起訴意旨雖未論及，但與起訴書所指之部分有連續犯一罪之裁判上一
    罪關係，應為起訴效力所及，甲○自應併予審判，附此敘明。又查被告丙○○前
    曾於八十六年間因違反麻醉藥品管理條例案件，經台灣台北地法院八十五年度易
    字第六七九七號判處有期徒刑十月，於八十六年十一月十日執行完畢，業經被告
    供明在卷，且有台灣高等法院檢察署刑案紀錄簡覆表在卷可參，其於五年之內再
    犯本件最重本刑有期徒刑以上之罪，係屬累犯，應依刑法第四十七條之規定加重
    其刑。惟因死刑及無期徒刑不得加重，僅就有期徒刑部分加重其刑。又被告於事
    實欄(一)、(二)之行為已著手於放火之實施，惟未生使全戶住宅達到喪失效用之結果
    ，為未遂犯，爰依刑法第二十六條前段之規定，按既遂犯之刑度減輕其刑。又死
    刑減為無期徒刑或十五年以下十二年以上有期徒刑，無期徒刑則減為七年以上有
    期徒刑，有期徒刑部分則減輕其刑二分之一。甲○原審酌犯罪之動機、目的、手
    段，因細故即放火燒燬自家住宅，絲毫不顧家人、鄰居之生命安全所生之危險性
    等一切情狀，量處如主文所示之刑。
據上論斷，應依刑事訴訟法第二百九十九條第一項前段，刑法第一百七十三條第三項
、第一項、第五十六條、第二十六條前段、第四十七條，判決如主文。
本案經檢察官邱舜韶到庭執行職務。
中      華      民      國      八十九      年     四     月    十一    日
                      臺灣臺北地方法院刑事第三庭
                                        法    官  郭  惠  玲
右正本證明與原本無異。
如不服本判決，應於判決送達後十日內，向甲○提出上訴狀。
                                        書 記 官  林  淑  貞
中      華      民      國      八十九      年     四     月    十九    日
附錄本案論罪科所依據之法條全文：
刑法第一百七十三條
一放火燒燬現供人使用之住宅或現有人所在之建築物、礦坑、火車、電車或其他供水
  、陸、空公眾運輸之舟、車、航空機者，處無期徒刑或七年以上有期徒刑。
二失火燒燬前項之物者，處一年以下有期徒刑、拘役或五百元以下罰金。
三第一項之未遂犯，罰之。
四預備犯第一項之罪者，處一年以下有期徒刑、拘役或三百元以下罰金。


司法院資訊處製作；財團法人民間司法改革基金會備份。
